【裁判字號】    99,重上更(三),42
【裁判日期】    990924
【裁判案由】    殺人未遂等
【裁判全文】
臺灣高等法院花蓮分院刑事判決    99年度重上更(三)字第42號
上  訴  人
即  被  告  甲○○
指定辯護人  張照堂律師
上列上訴人因殺人未遂等案件，不服臺灣花蓮地方法院95年度訴
字第13號中華民國95年7月10日第一審判決（起訴案號：臺灣花
蓮地方法院檢察署94年度偵字第3398、3546、3548號），提起上
訴，經最高法院第3次發回更審，本院判決如下：
    主  文
原判決關於甲○○部分撤銷。
甲○○共同殺人未遂，累犯，處有期徒刑伍年貳月，扣案之改造
手槍貳枝（各含彈匣壹個，槍枝管制編號0000000000號、000000
0000號）均沒收。
    事  實
一、甲○○前曾因違反毒品危害防制條例及傷害案件，經本院及
    臺灣花蓮地方法院分別判處有期徒刑4年、8月確定，2案接
    續執行後假釋出監，於民國93年7月23日假釋縮刑期滿，視
    為執行完畢（現另因違反槍砲彈藥刀械管制條例案件，經判
    處有期徒刑3年8月確定，執行中）。
二、甲○○因與陳順煌（業經判決共同殺人未遂罪確定）係兒時
    玩伴，倆人感情良好，緣陳順煌之朋友楊岳勳（業經判決無
    罪確定）與乙○○有過節，意欲找機會修理乙○○，乃先找
    陳順煌商量，陳順煌並自行約同甲○○、邱慶祥（另經不起
    訴處分確定，見本院卷第67頁）欲一同前往找乙○○理論。
    嗣於94年9月18日凌晨零時25分許，陳順煌接獲楊岳勳告知
    乙○○消息之電話後，即著手進行準備修理乙○○，先以電
    話通知甲○○開車前往其位於花蓮縣吉安鄉福興村租屋處搭
    載陳順煌，並由陳順煌提供其非法持有之2枝改造手槍及子
    彈供作修理乙○○之工具，2人即共同基於未經許可持有改
    造手槍、子彈及殺人之犯意聯絡，推由陳順煌負責攜帶仿BE
    RETTA廠92FS型半自動手槍製造之槍枝，去除槍管內阻鐵而
    成具殺傷力之改造手槍1枝（含彈匣1個，槍枝管制編號：00
    00000000）及具殺傷力之土造8mm子彈2發（因射擊及鑑定試
    射而用罄），並由陳順煌交付甲○○攜帶其所有另支當時有
    無殺傷力不明，但因事後查扣時不具槍機，致無法供擊發子
    彈而未具殺傷力之改造手槍1支（槍枝編號0000000000號，
    含彈匣1個，裝填具有及不具有殺傷力之子彈各1顆），將之
    各自藏放在其等身上。甲○○即駕駛自小客車搭載陳順煌，
    依約前往花蓮縣花蓮市○○街171號琉璃海PUB，與楊岳勳、
    邱慶祥會合向乙○○尋釁。楊岳勳、甲○○、陳順煌、邱慶
    祥等人進入店內後，先即喝令乙○○至店外談判，乙○○不
    從，楊岳勳先自行毆打乙○○，但發現乙○○一方人多勢眾
    ，即退出店外。甲○○、陳順煌見狀，均心有未甘，即共同
    基於先前攜帶槍枝外出時即具有之殺人犯意聯絡，先由甲○
    ○自身上取出上開當時伊並不認為未具殺傷力之改造手槍，
    朝向乙○○上半身之頭、胸部位瞄準，並連扣扳機射擊3次
    ，惟因甲○○扣板機時彈匣掉落而未能順利擊發子彈，甲○
    ○查覺後乃拾起彈匣退出店外，陳順煌見狀，隨即自身上取
    出其所攜帶之上開具殺傷力改造手槍，接手續行瞄準乙○○
    之頭、胸部位並扣下扳機，惟亦因槍枝卡彈，未能擊發，陳
    順煌遂承前殺人之犯意聯絡，趁勢持槍柄敲打乙○○頭部，
    致其受有頭部外傷併左側頂骨開放性骨折，陳順煌並於調整
    槍枝後，再接續朝乙○○身軀重要部位連扣扳機3次，直至
    第3次始擊發出1顆子彈，致乙○○之腹部當場中彈，受有左
    側腹壁之槍擊傷，嗣經送財團法人佛教慈濟綜合醫院急救，
    始倖免於難。陳順煌見乙○○中彈倒地後，隨即搭乘在外等
    候之甲○○所駕之自小客車迅速逃離現場。嗣經警據報後，
    循線於94年10月5日逮獲楊岳勳、甲○○到案，並在花蓮縣
    新城鄉嘉新村民益加油站旁之小南國KTV店內，扣得上開不
    具有殺傷力之改造手槍1枝（槍枝編號0000000000號），與
    分別具有及不具有殺傷力之子彈各1顆（均因鑑定試射而用
    罄）。同年10月9日下午4時50分許，陳順煌自知難逃法網，
    乃向花蓮縣警察局刑警大隊投案，經警在花蓮市○○街177
    巷6弄6號前，起出上開具有殺傷力之槍枝1支（槍枝管制編
    號0000000000號）。
三、案經乙○○訴由花蓮縣警察局花蓮分局報請臺灣花蓮地方法
    院檢察署檢察官偵查起訴。
    理  由
壹、證據能力部分：
一、按被告以外之人於審判外之言詞或書面陳述，除法律有規定
    者外，不得作為證據，刑事訴訟法第159條第1項定有明文。
    被告及辯護人爭執證人乙○○、施清堯、涂俊義、黃奕傑、
    張振維、甘正坤於警詢陳述之證據能力，因上開證人嗣後已
    於原審到庭接受交互詰問，且於原審證述之基本事實，與其
    等於警詢時之陳述僅細節部分有些微出入，惟並無重大歧異
    之處，且對認定事實並不生影響，是其等於警詢之筆錄並無
    較可信之特別狀況，依上揭規定所示，應認均無證據能力。
二、再按被告以外之人於偵查中向檢察官所為之陳述，除顯有不
    可信之情況者外，得為證據，刑事訴訟法第159條之1第2項
    亦定有明文。蓋因檢察官代表國家偵查犯罪，依法除有訊問
    被告、證人及鑑定人之權力外，且須對被告有利、不利之情
    形均應注意，況徵諸實務運作，檢察官實施刑事偵查程序，
    亦多能恪遵法定程序之要求，不致有違法取證情事，其可信
    度極高，是被告以外之人於偵查中已具結而為證述，除反對
    該項供述得具有證據能力之一方，能證明「顯有不可信之情
    況」之理由外，不能遽指該證人於偵查中之陳述不具證據能
    力，方符前揭法條之立法意旨。證人乙○○、施清堯、涂俊
    義、黃奕傑於偵查中所為陳述，係其等就案發當時親身見聞
    而為陳述，並經檢察官以證人身分傳訊到庭依法具結，又被
    告及辯護人亦未舉證證明上開證詞有何顯不可信之情況，本
    院認其等證詞均有證據能力。
三、末按被告以外之人於審判外之陳述，雖不符前4條之規定，
    而經當事人於審判程序同意作為證據，法院審酌該言詞陳述
    或書面陳述作成時之情況，認為適當者，亦得為證據。當事
    人、代理人或辯護人於法院調查證據時，知有第159條第1項
    不得為證據之情形，而未於言詞辯論終結前聲明異議者，視
    為有前項之同意，刑事訴訟法第159條之5定有明文。被告及
    辯護人對共犯陳順煌於警詢、偵查中之供述既未爭執其證據
    能力（於準備程序時僅就與原審相同之證人於警、偵訊筆錄
    爭執證據能力），況本院審酌共犯陳順煌於警詢及偵查中皆
    係以被告身分接受詢問，且未曾爭執其警詢、偵查中供述之
    任意性，亦不致因事後串謀而故為迴護被告之機會，以之作
    為證據尚稱適當，依上揭規定，認陳順煌於警詢及偵查中之
    陳述均有證據能力。
貳、論罪科刑部分：
一、認定犯罪事實所憑證據及理由：
（一）共犯陳順煌於偵查（見94年度偵字第3548號卷第7、38、
      39頁）、原審（見原審卷一第34頁）之供述及本院前審（
      上訴審卷第157頁）之證詞。其供稱扣案之2枝槍枝及子彈
      均係伊所有，由被告載伊返家時取出（見警卷第16頁），
      並攜帶至現場，且當日伊確有對被害人開槍射擊，並搭乘
      被告駕駛之車輛到場及離去等語。此亦核與被告於偵查中
      供稱扣案槍彈均為陳順煌所有之詞相符。再參以證人乙○
      ○、施清堯、涂俊義、黃奕傑、甘正坤等人之證詞，足以
      認定被告與共犯陳順煌一同到場，並由共犯交付作案槍枝
      ，且於被告因彈匣掉落致無法遂行對被害人持槍射擊之殺
      人行為後，共犯陳順煌即接續其行為，致被害人遭受頭部
      、腹部槍擊等之殺人未遂行為。足以認定被告與共犯陳順
      煌2人對持槍彈及殺人未遂部分均有犯意連絡行為分擔，
      係屬共同正犯。
（二）證人乙○○於偵訊及原審之證述（見94年度偵字第3398號
      卷第40、41頁、原審卷一第221、222頁）。其證稱被告係
      首先對伊開槍之人，因被告開3槍後未能擊發，故之後由
      陳順煌接續對其頭部毆打及對腹部射擊，因及時送醫救治
      而倖免於難等語，其所述受害情節核與證人施清堯等人之
      證述相符，其所受槍擊等傷亦有卷附財團法人佛教慈濟綜
      合醫院（下稱慈濟醫院）診斷證明書及相片可資佐證（見
      94年偵字第3398號卷第6、7頁）。足以認定被告係與陳順
      煌共同持槍為如事實欄所載犯行。
（三）證人施清堯、涂俊義、黃奕傑、甘正坤分別於原審審理中
      之證述（見原審卷一第218-221、224-228頁）。其等均證
      稱被告確有持槍朝被害人連擊3發，惟因彈匣掉落，未能
      擊發，且於離開現場後共犯陳順煌隨即持槍再向被害人擊
      發等如事實欄所載之犯行，核與被害人乙○○之證述、共
      犯陳順煌之證述及被害人所受之傷害等事實相符，堪信上
      開證人之證詞可採，並足以證明被告與共犯陳順煌之共同
      殺人未遂犯行。
（四）搜索扣押筆錄、扣押物品目錄表各1份、現場查獲照片6張
      （見警卷第10-13、15-17頁）、扣案如事實欄所載之槍枝
      、子彈等物及鑑定書。扣案之槍彈經送請內政部警政署刑
      事警察局以性能檢驗法、試射法鑑定結果，認：送鑑改
      造手槍1枝（槍枝管制編號0000000000號），係由仿BERET
      TA廠92FS型半自動手槍製造之槍枝，去除槍管內阻鐵而成
      之改造手槍，機械性能良好，可擊發適用子彈，認具殺傷
      力。送鑑改造手槍1枝（槍枝管制編號0000000000號）
      ，認係由仿BERETTA廠84型半自動手槍製造之金屬槍枝，
      更換土造金屬槍管改造而成之改造手槍，經檢驗，其不具
      槍機，無法供擊發子彈使用，依現狀，認不具殺傷力。
      送鑑子彈2顆，1顆認係土造子彈，具直徑8mm之金屬彈頭
      ，經試射，可擊發，認具殺傷力。1顆，認係土造子彈，
      具直徑9mm之金屬彈頭，經試射，無法擊發，認不具殺傷
      力等情，有內政部警政署刑事警察局94年12月30日刑鑑字
      第0940199041號、94年10月31日刑鑑字第0940160552號槍
      彈鑑定書2份，及槍彈照片10張在卷可稽（見原審卷一第
      51-53頁、偵字第3546號卷第56-59頁）。此核與被告、共
      犯陳順煌之供述及證人乙○○等人證述之情節大致相符，
      足認被告當時確實與共犯陳順煌共同攜帶具有殺傷力之槍
      、彈到場。
（五）慈濟醫院診斷證明書（94年偵字第3398號卷第6頁）及該
      院急診就診紀錄之記載（見原審卷一第196-210頁）。足
      以證明被害人乙○○在凌晨3時許被送到慈濟醫院，當時
      被害人腦部骨折並有氣腦情形，子彈穿越腹膜至於後腹腔
      ，經以紗布覆蓋，等待動手術...直至7時40分，被害人腹
      部及頭部方未有明顯出血等情。依上開病歷資料記載，被
      害人所受傷之部位分別為頭部骨折及腹膜子彈穿越傷，顯
      見被害人受傷部位均係人體重要且受傷後即可能致命之部
      位，而被害人當時所受傷害亦甚嚴重，已對其生命造成嚴
      重危害，被告所為已構成殺人未遂罪。
（六）綜上所述，被告既拿槍對準被害人頭、胸部射擊數次，此
      業據施清堯及乙○○證述在卷（原審卷一頁218、221），
      且證人施清堯對被告舉槍瞄準之位置係經詰問後方指證明
      確，顯然無陷被告於罪之動機及故意，而與被告一同持槍
      前往之陳順煌則亦確有在被告槍擊未遂後，朝被害人致命
      的部位近距離開槍之行為，顯見被告與陳順煌當時確均有
      置被害人於死之犯意聯絡及行為分擔甚明。被告共犯持槍
      殺人未遂犯行，事證明確，堪以認定。
二、被告辯解及本院認定之理由：
（一）上訴人即被告甲○○（以下簡稱被告）固供承開車搭載陳
      順煌共同前往找乙○○談判，惟矢口否認共同未經許可持
      有槍彈及殺人未遂之犯行，辯稱：當日下車後看到人很多
      ，方回車上拿自己所有之槍，且伊是拿道具模型槍嚇對方
      ，並未扣扳機，槍拿出來後彈匣就掉在地上，伊即往後跑
      ，不知道陳順煌有帶槍，並無共同持槍及殺人犯意聯絡云
      云。
（二）惟查：
  １、被告辯稱扣案槍枝係其所有，且係回車上取下云云，並不
      可採，理由如下：
    (1)被告係於案發後在陳順煌開設之卡拉OK店內為警查獲，並
      取出扣案之槍、彈，被告並供稱此即為案發時持有之槍彈
      ，有卷附資料可參。且被告於偵查中供稱該槍、彈為陳順
      煌所有（見94年度偵字第3546號卷第62頁），共犯陳順煌
      於偵查中亦供稱係被告開車載其回家拿槍後，再共同前往
      案發現場，被告被查獲之槍枝係其所有，2支槍係放在其
      家中等語（見94年度偵字第3548號卷第7、38、39頁），
      於原審亦供稱2支槍均係其所有等語（見原審卷一第34頁
      ），於本院前審（斯時陳順煌已撤回上訴，已經判處殺人
      未遂罪刑確定）仍證稱：「（你在警詢陳稱係甲○○開車
      載你回租住處拿槍？且甲○○所持之槍枝是你所有？前開
      供述是否屬實？）對的」等語（見上訴卷第161頁）。故
      被告嗣後辯稱扣案槍枝為其所有之詞，顯然不可採信。
    (2)再參以證人陳順煌在本院前審證稱：當天是因為楊岳勳不
      滿被乙○○毆打，先打電話聯繫準備找乙○○報復，因為
      怕對方人多，所以由被告開車到住處拿了槍，到達現場之
      後，雙方爭吵，就拿出槍枝（見上訴卷第158頁以下）等
      語，此與被告供稱到場之情節相符（見上訴卷第78頁），
      足證被告當時與陳順煌確實攜帶兩把槍抵達現場，且槍枝
      皆由共犯陳順煌所準備，此業據陳順煌在警詢、偵查及原
      審審理中一再陳稱明確，足以認定扣案槍、彈均係共犯陳
      順煌所有並供被告犯罪所用，並非被告所有。被告事後辯
      稱扣案未具殺傷力之槍枝為其所有，實乃因其後經鑑定結
      果認該槍枝無殺傷力，而更改其說詞，此應僅為圖卸責之
      舉，並不可採。
    (3)至證人陳順煌嗣後雖改稱被告所攜帶的槍枝是被告自己的
      等語（見上訴卷第159頁），顯係附和被告之供述為之，
      蓋若被告所攜帶之槍枝是被告自行攜帶前往的，豈有必要
      如陳順煌所稱先要求被告載伊回其住處取槍？（見警卷第
      16頁），且被告所攜帶之槍枝若係自己所有，又豈可能事
      前未檢查槍枝狀況，而於取出使用時彈匣掉落？顯然應非
      係其自己之槍枝，故有此情形。又被告辯稱係持道具槍，
      並無殺傷力，僅要嚇被害人云云，亦不可採信，蓋若係道
      具槍(未改造之玩具槍)，被告豈可能自曝其短而於對方有
      多人在場時取出槍枝，並舉向被害人之頭、胸部3次擊發
      不成？顯然被告於開槍前並不認為該槍枝機械性能有問題
      ，而不具有殺傷力，方有3次擊發之動作出現。
    (4)又被告持有之槍枝嗣後雖經查並無殺傷力，持有該種槍枝
      既未構成犯罪，則共犯陳順煌即無必要為免除被告刑罪刻
      意自白槍枝均係其所有，被告亦不可能於經警查獲時均否
      認持槍之行為。足證被告所持有之槍枝確實是從陳順煌住
      處與有殺傷力之槍枝一併取得，證人陳順煌之後在本院前
      審之證述，應是案件確定後，為免除被告之刑責所為迴護
      被告之詞。則被告與陳順煌一同到陳順煌家中取出2把槍
      枝及子彈後共同持有之事實堪以認定。
  ２、被告與陳順煌對持有槍彈及殺人犯行，有犯意聯絡、行為
      分擔，以下分敘之：
    (1)依上開被告之供述及陳順煌之證述，本件既係共犯陳順煌
      以電話找被告前去找乙○○理論，嗣並由被告開車至陳順
      煌住處搭載陳順煌前往案發處所，則被告對陳順煌欲至該
      處作何事，應知之甚明。況被告既於搭載陳順煌時經其交
      付而持有扣案之上開槍枝，而槍枝為致命之武器，常人皆
      知，被告既係正常之成年人，且依臺灣高等法院被告前案
      紀錄表所載，被告在本案發生前即曾因違反槍砲彈藥刀械
      管制條例經起訴（臺灣花蓮地方法院94年度訴字第174號
      ，於94年12月22日判決確定，已執行完畢），故對攜帶槍
      、彈尋仇實含有欲以該工具殺人之意思應甚為明確，顯見
      被告於開車至陳順煌住處搭載並受交付而分別持有槍枝時
      起，即與陳順煌有共同持槍殺人之犯意連絡、行為分擔甚
      明。
    (2)再案發當場係被告先行取出槍枝對被害人乙○○開槍，並
      連續擊發3次未果，退出店外後，即由在場之共犯陳順煌
      接手再對乙○○開槍，且共犯陳順煌在開槍射擊乙○○，
      乙○○受傷倒地後，陳順煌立刻逃離現場，當時即係由在
      外等候之被告開車接應，此業經證人陳順煌證述明確（見
      上訴卷第160頁），足以證明被告與陳順煌之間就開槍射
      擊乙○○之犯行確有犯意聯絡、行為分擔，係屬共犯，其
      所辯不足採信。
  ３、被告於案發現場確有扣板機之舉動，被告辯稱槍枝取出後
      彈匣即掉落，未擊發云云，並不可採，以下分敘之：
    (1)證人乙○○於偵訊及原審審理中證稱：當時楊岳勳要把伊
      拉出店外談判，伊不願意，2人就發生拉扯，拉扯結束後
      ，是甲○○先拿出第1把槍，瞄準伊身體的上半部（頭及
      胸部），並做扣扳機擊發的動作，但沒有擊發，彈匣就掉
      下去，甲○○撿起彈匣後往外走，後來陳順煌又拿出另1
      把槍，有扣扳機朝伊擊發2、3次，但也卡彈，他就拿槍柄
      打伊的頭，後來他調整槍後，把槍平舉對著伊瞄準，後來
      就擊中伊等語（見94年度偵字第3398號卷第40、41頁、原
      審卷一第221、222頁）。
    (2)證人施清堯在原審證稱：雙方人馬拉開之後，就看到有2
      個人掏出槍來，1個（指被告）先掏出槍來，有拉滑套，
      但在瞄準射擊的時候，彈匣掉下來，第1個人就把彈匣撿
      起來後，就到外面去，第2個人見狀就從他的包包拿出槍
      …，第1個人有扣扳機3次以上，因為他在扣扳機的時候，
      沒有注意到彈匣有掉落等語（見原審卷一第218頁）。
    (3)證人涂俊義、黃奕傑、甘正坤分別於原審審理中證述：伊
      等看見有2個人掏出槍來，1個先掏出槍來，有舉槍瞄準乙
      ○○，但射擊時彈匣掉落，他撿起彈匣後到外面去，第2
      個人見狀從包包中拿出槍來，拉滑套上膛，瞄準乙○○擊
      發，但卡住，他再用槍柄敲乙○○的頭，之後他調整槍枝
      後再舉槍瞄準乙○○並扣扳機，他開槍時距離乙○○很近
      ，看起來不像是槍枝走火的樣子；第1個拿槍的是瘦瘦高
      高（即被告甲○○），拿銀色手槍，有掉彈匣，第2個拿
      槍的比較矮胖（即陳順煌），拿黑色手槍，有卡彈，2個
      人都有持槍瞄準乙○○並扣扳機、擊發好幾下，但直到最
      後1槍才順利擊發等語（見原審卷一第218、224、226、22
      8頁）。
    (4)依上開證人之證詞，足以認定當時在現場發生衝突時，被
      告確先拔出槍枝對準被害人乙○○，並開槍射擊，惟因彈
      匣掉落，方由陳順煌接續自其包包中取出槍枝拉開滑套上
      膛後瞄準乙○○開槍，被告不僅確有開槍射擊之行為，且
      與陳順煌2人對於槍擊乙○○之行為顯係居於相互接應、
      支援、掩護之地位，2人對上開犯行顯然有犯意聯絡、行
      為分擔。至被害人及在場證人對被告開槍之次數雖有2、
      3次或3次以上之指述，似略有出入，參以被害人乙○○雖
      係直接面對槍擊之人，其指稱之次數為2、3次，而在旁證
      人施清堯證稱為3次以上，參以當時緊張之客觀情形下，
      本院認當時開槍之次數應為3次。
  ４、被告辯稱伊僅持槍恐嚇被害人云云，亦不可採，理由如下
      ：
    (1)被告於當場自身上取出之改造手槍雖嗣後經鑑驗，認依檢
      驗當時現狀不具殺傷力，惟被告於現場確已朝乙○○瞄準
      ，並做出扣扳機射擊之動作，已如前述，被告雖因扣扳機
      時彈匣掉落，而退出店外，然其持改造槍枝朝乙○○瞄準
      ，並做出3次扣扳機射擊之動作，絕非僅在於施加恫嚇，
      應係在遂行其殺意之行為，故其所為仍應係殺人犯行，僅
      因未發生結果而未遂，尚不能以嗣後經查槍枝未能擊發及
      不具殺傷力即遽認僅有恐嚇之犯意。
    (2)蓋若被告當時僅係出於恐嚇之意，何以持槍瞄準乙○○身
      體之頭、胸部位，並扣扳機多次，直至發現彈匣掉落始罷
      手？顯見其當時應有殺人之決意。
    (3)況當時被告與陳順煌均在場，係被告先持改造手槍朝乙○
      ○身體扣扳機多次未果並退出店外後，陳順煌即接續持另
      支改造手槍對乙○○開槍，而本件2支改造手槍均屬陳順
      煌所有，係由被告與陳順煌分持不同槍枝一同進入店內，
      並先後對被害人開槍射擊，則被告對陳順煌事後之開槍行
      為，應亦在其等犯意之聯絡範圍內，其先前之行為不應單
      獨認定僅係恐嚇。
  ５、再參以證人陳順煌在本院前審證稱：「（審判長問：你在
      警詢陳稱係甲○○開車載你回租住處拿槍？且甲○○所持
      之槍枝是你所有？前開供述是否屬實？）答：對的」（上
      訴卷第161頁）。被告甲○○對於共犯陳順煌所攜帶之另
      具有殺傷力改造手槍、子彈既均知情，則其對前開共犯陳
      順煌之非法持有槍彈及殺人未遂犯行，事前顯有犯意聯絡
      ，並有行為分擔，當屬共犯無訛，自難諉卸其刑責。雖證
      人陳順煌在本院前審另證稱：其係自己開車回租住處拿槍
      ，甲○○並沒有與其回租住處云云，惟此與其先前之供述
      不符，亦與其等供述之時間點不合，且被告亦稱係因陳順
      煌沒有車，故叫伊載去等語，則顯然當日陳順煌並不可能
      自行開車回租住拿槍，此應係其自身案件確定後，為圖免
      除被告刑責所為迴護被告之詞，尚難採為被告有利之證明
      。且依慈濟醫院急診就診紀錄記載被害人乙○○在凌晨3
      時許被送到醫院時有腦部骨折並有氣腦情形，且子彈穿越
      腹膜至於後腹腔等情形已如前述，被告與陳順煌所為確有
      使被害人死亡之決意。
  ６、綜上所述，足以認定被告確與陳順煌間有持槍、殺人犯意
      聯絡，被告上開所辯顯係事後卸責之詞，不足採信，其犯
      行罪證明確，應予依法論科。
三、論罪科刑及撤銷改判理由：
（一）核被告甲○○所為，係犯槍砲彈藥刀械管制條例第8條第4
      項之未經許可持有具殺傷力改造手槍罪、同條例第12條第
      4項之未經許可持有子彈罪，及刑法第271條第2項、第1項
      之殺人未遂罪。按槍砲彈藥刀械管制條例於94年1月28日
      修正，加重刑罰，被告非法持有上開槍彈之時間，係在新
      法施行後，應適用行為時之規定論罪。起訴書犯罪事實欄
      已載明被告所持有者係其他可發射子彈、具殺傷力之改造
      手槍，檢察官誤引槍砲彈藥刀械管制條例第7條第4項對被
      告論罪，然此已據公訴檢察官於原審當庭更正起訴法條為
      前開法條，附予敘明。又刑法於94年2月2日修正公布，於
      95年7月1日施行後，依刑法第2條第1項規定，比較修正前
      後規定而為有利於被告之適用時，應就罪刑有關之共犯、
      未遂犯、想像競合犯、牽連犯，及累犯加重暨其他法定加
      減原因與加減例等一切情形，綜其全部罪刑結果而為比較
      ，並為整體之適用，不能割裂而分別適用有利之條文，先
      予敘明，本件被告犯行涉及上開修正之條文，比較適用結
      果，以修正前認牽連犯係屬裁判上一罪之規定，較修正後
      採一罪一罰之規定為輕，故本案比較新舊刑法時，應以舊
      法規定有利於被告，故應適用修正前刑法之規定。被告與
      陳順煌間，對持有槍彈及殺人犯行均有犯意聯絡、行為分
      擔，係屬共同正犯。被告以一持有行為，同時持有具殺傷
      力之改造手槍及子彈，係一行為觸犯數罪名，為想像競合
      犯，應依修正前刑法第55條之規定，從一重論以未經許可
      持有改造手槍罪處斷。又被告所犯持有改造手槍、殺人未
      遂罪間，有方法、目的之牽連關係，應依修正前刑法第55
      條後段規定，從一重論以殺人未遂罪處斷。被告與共犯陳
      順煌已著手於殺人行為之實行，而未至被害人死亡之結果
      ，依上開論述，亦應依修正前刑法第26條前段規定，按既
      遂犯之刑減輕之。被告甲○○前因違反毒品危害防制條例
      及傷害案件，經本院及臺灣花蓮地方法院分別判處有期徒
      刑4年、8月確定，兩案接續執行後假釋出監，於93年7月2
      3日假釋縮刑期滿視為執行完畢等情，有臺灣高等法院被
      告前案紀錄表在卷可稽，被告於執行完畢後5年內，再犯
      本件有期徒刑以上之罪，亦依修正前刑法第47條規定，就
      殺人未遂罪法定刑有期徒刑部分，依法加重其刑（法定刑
      為死刑、無期徒刑部分，依法不得加重其刑）。
（二）原審對被告論罪科刑固非無見，惟就被告所用供犯罪之槍
      枝未宣告沒收，則屬有誤，被告上訴否認犯行，雖無理由
      ，惟原判決既有上開違誤，仍應由本院撤銷改判。
（三）爰審酌被告甲○○明知未經許可而持有具有高度危險性之
      改造手槍、子彈，且僅因細故即與陳順煌共同攜槍尋釁，
      並持以射擊而共同槍擊被害人，幸及時送醫而未遂，其暴
      行影響社會治安至深且鉅，及其犯後否認犯行之態度、迄
      未與告訴人達成和解，賠償損害等一切情狀，量處如主文
      第2項所示之刑，以資懲儆。末查，扣案具有殺傷力之改
      造手槍1枝（槍枝管制編號0000000000號）係屬違禁物，
      又沒收為從刑，應隨同主刑一體適用法律，故應依修正前
      刑法第38條第1項第1款之規定，宣告沒收。至具有殺傷力
      之土造子彈及不具殺傷力之土造子彈1顆，均因業經鑑驗
      試射而用罄滅失，有上開鑑定書可稽，自無庸諭知沒收。
      另扣案之不具殺傷力之改造手槍1枝（槍枝管制編號00000
      00000號），雖經鑑定結果認不具殺傷力，並非違禁物，
      但為被告犯罪所用且為共犯陳順煌所有之物，仍應依法宣
      告沒收。
據上論斷，應依刑事訴訟法第369條第1項前段、第364條、第299
條第1項前段，槍砲彈藥刀械管制條例第8條第4項、第12條第4項
，刑法第2條第1項、第11條前段、第271條第2項、第1項，修正
前刑法第28條、第26條前段、第47條、第55條、第38條第1項第1
、2款，判決如主文。
本案經檢察官丙○○到庭執行職務。
中    華    民    國    99    年    9     月    24    日
                        審判長法  官  何方興
                              法  官  林碧玲
                              法  官  王紋瑩
以上正本證明與原本無異。
如不服本判決，應於收受送達後10日內向本院提出上訴書狀，其
未敘述理由者，並得於提起上訴狀後10日內向本院補提理由書（
均須按他造當事人之人數附繕本）「切勿逕送上級法院」。
告訴人或被害人如對於本判決不服者，應具備理由請求檢察官上
訴，其上訴期間之計算係以檢察官收受判決正本之日期為準。
中    華    民    國    99    年    9     月    24    日
                              書記官  李芸宜
附錄本判決論罪科刑法條全文
刑法第271條第1項、第2項
殺人者，處死刑、無期徒刑或10年以上有期徒刑。
前項之未遂犯罰之。
槍砲彈藥刀械管制條例第8條第4項：
未經許可，持有、寄藏或意圖販賣而陳列第1項所列槍枝者，處3
年以上10年以下有期徒刑，併科新臺幣700萬元以下罰金。
槍砲彈藥刀械管制條例第12條第4項：
未經許可，持有、寄藏或意圖販賣而陳列子彈者，處3年以下有
期徒刑，併科新台幣300萬元以下罰金。

司法院資訊處製作；財團法人民間司法改革基金會備份。
